# 企业合并的问题

提问人：qiaohongyu 时间：2015-02-24 15:56:01
2012 年母对子持股67%，投资成本和份额相等； 2012 年末子的未分配利润是负数，净资产里只有股本个未分配利润。 2013 年，母和少数股东同时增加对子的投资，母投入的多，少数股东投入的很少，导致母对子的持股比例达到77%。我要问的问题是：由于母的持股比例多了10%，导致的差额，是否调整合并层面的资本公积（溢价）？

回答人：chenyiwei
这也是一种购买少数股权的形式，在合并报表层面，该交易差额同样按权益性交易的原则调整资本公积（资本溢价）。

提问人：永久 de 白月光 时间：2015-03-26 11:02:18
1 、甲公司A公司和B公司共同投资设立，注册资本 100 万元人民币，其中：A公司出资 40 万元，占40%；B公司出资 60 万元，占60%，双方已缴足出资。 2 、 2014 年 2 月，甲公司股东会决议，同意A公司注册资本增加至1,000.00万元，同时吸收自然人C为新的股东，增资后A公司出资 800 万元，占80%、B公司出资 150 万元，占15%、自然人C出资 50 万元，占5%，同时任命A公司的法定代表人为甲公司的董事长，并修改了公司章程（约定公司表决按认缴比例、分配按实缴注册资本比例进行），各方均未实际出资。 3 、 2014 年 10月，A公司缴入甲公司注册资本 200 万元，其余股东未实缴新增注册资本。 请教： 1 、 2014 年 2 月，是否形成企业合并（未实缴资本），如果形成合并，合并成本如何确定，合并比例如何确定？（认缴与实缴比例不一致） 2 、 2014 年 10 ，甲公司实缴新增注册资本如何处理？ 3 、 2014 年期末是否合并报表，合并比例如何确定？

回答人：chenyiwei
1 、企业合并的本质是取得对业务的控制权。 2014 年 2 月，A公司未实际缴纳增资额，但根据约定已经掌握了多数表决权，能够主导甲公司的相关活动，如无其他需考虑的特殊因素，应认为A可以控制甲公司，将甲公司纳入其合并报表范围。 2 、甲公司应按实际收到的股东出资额确认实收资本和资本公积。对已经认缴但尚未实际缴纳的出资，股东和公司双方均不做账务处理。 3 、因为A已于 2014年 2 月取得控制权，所以期末应将其纳入合并报表范围。权益和损益在少数股权／多数股权之间的划分取决于股东之间的约定。

提问人：永久 de 白月光 时间：2015-03-27 11:57:21
再请教陈老师， 2014 年 2 月，可认为是A多次交易取得的控制（非同一控制，非一揽子交易），合并日的合并成本如何确定？

回答人：chenyiwei
合并日的合并成本为原先已经持有的被投资方股权于购买日（即取得控制权之日）的公允价值。在合并报表层面，重新计量的差额计入当期投资收益。

提问人：永久 de 白月光 时间：2015-04-01 16:48:13
还有一个疑问， 2014 年 10 月，A公司实缴部分增资款时，个别报表与合并报表需要调整吗？

回答人：chenyiwei
个别报表层面按实缴增资款计入长期股权投资成本；合并报表层面体现为购买少数股权的交易。

提问人：永久 de 白月光 时间：2015-04-01 16:49:43
还有一个疑问， 2014 年度A公司期间持股比例有变化，是否需要分段计算投资收益？

回答人：chenyiwei
如果股权比例与损益分享比例一致的，则股权比例的变动将导致损益分享比例的变动，相应地投资收益应分段计算。